臺灣新竹地方法院刑事判決
111年度交易字第30號
公  訴  人  臺灣新竹地方檢察署檢察官
被      告  李登松


輔  佐  人
即被告之女  李碧雲


上列被告因過失傷害案件，經檢察官提起公訴（110年度偵字第1
2694號），本院判決如下：
    主  文
李登松犯過失傷害罪，處有期徒刑貳月，如易科罰金，以新臺幣
壹仟元折算壹日。
    事  實
一、李登松於民國110年3月26日上午8時10分許，駕駛車牌號碼0
    0-0000號自小貨車，沿新竹縣橫山鄉中豐路1段368巷由南往
    北方向行駛，行經中豐路1段與中豐路368巷交岔路口，本應
    注意行駛至無號誌之交岔路口，未設標誌、標線或號誌劃分
    幹、支線道者，少線道車應暫停讓多線道車先行，且變換車
    道時，應讓直行車先行，並注意安全距離，而依當時為天候
    晴、日間有自然光線、柏油道路無缺陷、無障礙物、視距良
    好，並無不能注意之情事，竟疏於注意，貿然右轉彎逕行跨
    入內側車道，且未讓多線道車先行，適吳承樺駕駛車牌號碼
    000-000號普通重型機車沿新竹縣橫山鄉中豐路1段由西往東
    方向駛至，亦疏未減速慢行反超速行駛，又未充分注意車前
    路口之狀況，因而閃避不及發生碰撞，致吳承樺人車倒地，
    因而受有頭部外傷合併顱內出血及癲癇、腦震盪症候群、肢
    體多處挫傷等傷害。
二、案經吳承樺訴由新竹縣政府警察局橫山分局報告臺灣新竹地
    方檢察署檢察官偵查起訴。　　
    理  由
壹、程序部分
一、按被告以外之人於審判外之言詞或書面陳述，除法律有規定
    者外，不得作為證據。被告以外之人於審判外之陳述，經當
    事人於審判程序同意作為證據，法院審酌該言詞陳述或書面
    陳述作成時之情況，認為適當者，亦得為證據。當事人、代
    理人或辯護人於法院調查證據時，知有刑事訴訟法第159條
    第1項不得為證據之情形，而未於言詞辯論終結前聲明異議
    者，視為有前項之同意。刑事訴訟法第159條第1項、第159
    條之5第1項、第2項分別定有明文。經查，本判決所引用以
    下被告以外之人於審判外陳述之供述證據，迄本案言詞辯論
    終結前，公訴人、被告就證據能力部分均未表示異議，本院
    審酌上開證據作成時，並無違法或不當之情況，又均無證明
    力明顯過低之情形，因認上開證據方法均適當得為證據，依
    上揭規定，應均有證據能力。
二、本判決所引用其餘所依憑判斷之非供述證據，亦無證據證明
    係違反法定程序所取得，或其他不得作為證據之情形，且與
    本案待證事實間復具有相當關聯性，依刑事訴訟法第158條
    之4規定之反面解釋，亦均有證據能力。　　
貳、實體部分
一、認定犯罪事實所憑之證據及認定之理由：　　
　　訊據被告李登松固坦承有於上開時、地駕駛車輛與告訴人吳
    承樺駕駛車輛發生車禍，及告訴人受有上開傷勢等情，惟矢
    口否認有何過失傷害之犯行，並辯稱：我走我應該要走的路
    ，告訴人自己也有過失，且有超速才撞到我的車，怎麼告訴
    人沒有看到我，我不承認我有過失。那邊的地形我沒辦法開
    到很路邊，那邊有個電線桿在巷口，如果我彎過去就會碰到
    電線桿。我是因為有公車擋住我視線，我看不到告訴人的車
    ，我是正常開出來的云云。經查：
　㈠被告於110年3月26日上午8時10分許，駕駛車牌號碼00-0000
    號自小貨車，沿新竹縣橫山鄉中豐路1段368巷由南往北方向
    行駛，行經中豐路1段與中豐路368巷交岔路口右轉彎，適告
    訴人駕駛車牌號碼000-000號普通重型機車沿新竹縣橫山鄉
    中豐路1段由西往東方向駛至該處，二車發生碰撞，告訴人
    因而受有頭部外傷合併顱內出血及癲癇、腦震盪症候群、肢
    體多處挫傷等傷害乙情，為被告所是認（本院卷第145頁）
    ，核與證人即告訴人吳承樺於警詢、偵查中之證述相符（偵
    字第12694號卷第7至9、33至34頁），此外，復有道路交通
    事故現場圖1份（偵字第12694號卷第12至13頁）、道路交通
    事故調查報告表㈠㈡各1份（偵字第12694號卷第14至15頁）、
    現場及車損照片11張（偵字第12694號卷第16至18頁）、告
    訴人吳承樺之臺北榮民總醫院新竹分院診斷證明書1份（偵
    字第12694號卷第25頁）附卷可稽，此部分事實首堪認定。
　㈡按汽車在同向二車道以上之道路，變換車道時，應讓直行車
    先行，並注意安全距離；汽車行駛至交岔路口，行至無號誌
    之交岔路口，未設標誌、標線或號誌劃分幹、支線道者，少
    線道車應暫停讓多線道車先行，道路交通安全規則第98條第
    1項第6款、第102條第1項第2款分別定有明文。被告駕駛車
    輛自應遵守上揭規定。然查：
  ⒈本案車禍發生當時為天候晴、日間有自然光線、柏油道路無
    缺陷、無障礙物、視距良好等情狀，有上揭卷附道路交通事
    故調查報告表㈠1份（偵字第12694號卷第14頁）、現場及車
    損照片11張（偵字第12694號卷第16至18頁）、行車記錄器
    影像擷圖1份（偵字第12694號卷第35至37頁）附卷足憑，客
    觀上並無不能注意之情事。　
  ⒉又經本院當庭勘驗行車記錄器畫面，勘驗結果如下，並有勘
    驗影像畫面擷圖1份在卷足憑（本院卷第161至163、173至19
    1頁）：
　⑴播放器顯示時間00：00：04，被告駕駛之自小貨車車輛從右
    前方巷口（中豐路一段368巷）駛出，開始駛入中豐路一段
    。中豐路一段368巷為單線道，中豐路一段為單向二車道，
    雙向四車道之多線車道。
  ⑵播放器顯示時間00：00：05，告訴人之機車出現在畫面左側
    即中豐路一段內側車道，此時被告車輛跨越中豐路一段外側
    車道，欲駛向內側車道。
  ⑶播放器顯示時間00：00：06，告訴人之機車行駛於內側車道
    之右邊，車速甚快，被告車輛繼續往內側車道方向行駛，被
    告車輛車頭已超過內側車道與外側車道之分隔線，告訴人之
    機車與被告車輛發生碰撞。
  ⑷播放器顯示時間00：00：07，兩車發生碰撞後，告訴人之機
    車往左側倒，告訴人飛摔倒地，被告車輛往右轉。
  ⑸播放器顯示時間00：00：08至00：00：09，被告車輛右轉至
    道路最外側，直至超出路外而停止。
　　自上開勘驗結果及勘驗影像畫面擷圖1份明顯可見，案發現
    場天候晴、日間自然光線、視距良好，而被告駕車行至案發
    之無號誌交岔路口，係由中豐路一段368巷之單線道駛入中
    豐路一段之多線車道，未充分暫停禮讓多線道車先行，而逕
    行右轉往內側車道方向行駛，致使駕駛上開機車駛至該處之
    告訴人，見狀煞閃不及而發生碰撞，告訴人因而受有上開傷
    勢，足認被告就本案交通事故之發生確有過失駕駛行為。從
    而，被告之過失駕駛行為致釀本件事故，並導致告訴人受有
    上開傷害，其過失行為與告訴人所受之傷害結果之間，具有
    相當因果關係，至為灼然。
　⒊被告雖以前開情詞置辯，然查：
　⑴本件事故路段之速限為時速60公里，有前揭道路交通事故調
    查報告表㈠之記載可查，而依卷附公車後方路過車輛之行車
    影像記錄器於錄影時間17：40：15秒初至17：40：17秒初所
    攝入告訴人機車行經第五車道線末端推估達時速79.2公里，
    有交通部公路總局新竹區監理所竹苗區車輛行車事故鑑定會
    鑑定意見書附卷可參（本院卷第82頁），告訴人騎乘機車顯
    已超過上開速限規定，是告訴人行經上開交岔路口為無號誌
    路口，竟疏於注意，未減速慢行反超速行駛，未充分注意車
    前路口之狀況，致與被告駕駛之車輛發生碰撞，堪認告訴人
    就本件交通事故之發生亦與有過失甚明。而本件交通事故經
    交通部公路總局新竹區監理所竹苗區車輛行車事故鑑定會鑑
    定結果，認「一、被告駕駛自用小貨車，行經無號誌路口，
    少線道車右轉逕行跨入內側車道又未讓多線道車先行，為肇
    事主因。二、告訴人駕駛普通重型機車，行經無號誌路口，
    未減速慢行反超速行駛又未充分注意車前路口之狀況，為肇
    事次因」，有交通部公路總局新竹區監理所竹苗區車輛行車
    事故鑑定會竹苗區0000000案鑑定意見書1份附卷可參（本院
    卷第79至84頁），該鑑定意見就被告過失情節之認定，核與
    本院前開認定相同，足資佐憑，益見被告之駕車行為確有過
    失。至被告雖辯稱告訴人始為肇事主因云云，惟告訴人係享
    有優先路權之多線道車，且為直行車，被告為少線道車且為
    轉彎車，被告未充分禮讓多線道之直行車先行，侵犯告訴人
    之優先路權，自應負主要肇事責任，告訴人雖與有前揭過失
    ，然應屬肇事次因甚明。
　⑵又被告辯稱案發路口有個電線桿在巷口，我沒辦法開到很路
    邊，因為有公車擋住我視線，我看不到告訴人的車云云。然
    被告於上開案發交岔路口右轉之方式，係跨越中豐路一段外
    側車道，逕行駛向內側車道，業經本院勘驗行車記錄器畫面
    明確，並有勘驗影像畫面擷圖2張（本院卷第175頁）在卷足
    憑，被告係以大幅度逕行跨入內側車道之方式右轉，被告車
    輛之車頭已經超過內側車道與外側車道之分隔線而與告訴人
    發生碰撞，被告轉彎之方式並非僅為閃避被告所稱路邊電線
    桿之合理行駛方式（本院卷第201頁），而被告稱有公車擋
    住視線，在被告視線未能清楚確認內側車道有無來車之情形
    下，竟貿然右轉逕行跨入內側車道，致使騎乘上開機車駛至
    該處之告訴人，煞閃不及而二車發生碰撞，被告顯有過失甚
    明。縱告訴人亦有超速行駛又未充分注意車前路口之狀況之
    過失，仍無法解免被告之過失刑責，被告前開所辯，尚非可
    採。
　㈢綜上所述，被告就本件車禍之發生確有過失，本件事證已臻
    明確，被告過失傷害犯行，洵堪認定。
二、論罪科刑：
　㈠核被告所為，係犯刑法第284條前段之過失傷害罪。
  ㈡又被告於犯罪未被有偵查職權之公務員發覺前，向前往現場
    處理之警員當場承認為肇事人乙情，有新竹縣政府警察局橫
    山分局橫村派出所道路交通事故肇事人自首情形紀錄表1紙
    在卷足參（偵字第12694號卷第23頁），是認被告有接受裁
    判之意思甚明，符合自首之要件，爰依刑法第62條前段規定
    ，減輕其刑。
  ㈢查被告於本件行為時，為滿80歲以上之人，有其個人戶籍資
    料1份在卷可稽（本院卷第9頁），爰依刑法第18條第3項規
    定減輕其刑，並依法遞減之。
　㈣爰以行為人之責任為基礎，審酌被告未能善盡駕駛注意義務
    ，導致告訴人受傷之結果，所為實應非難；並斟酌告訴人傷
    勢情形及被告違反義務之程度，參以被告迄今均未與告訴人
    達成民事和解或賠償損失之犯後態度，及告訴人亦有部分肇
    事責任，暨被告自述小學畢業之教育程度，目前務農為業，
    家庭經濟狀況小康（本院卷第169頁）等一切情狀，量處如
    主文所示之刑，並諭知易科罰金之折算標準。
據上論斷，應依刑事訴訟法第299條第1項前段，判決如主文。
本案經檢察官蔡宜臻提起公訴，檢察官林李嘉到庭執行職務。
中　　華　　民　　國　　111 　年　　8 　　月　　11　　日
                  刑事第三庭    法　官  王靜慧
以上正本證明與原本無異。
如不服本判決應於收受本判決後20日內向本院提出上訴書狀，上
訴書狀應敘述具體理由。上訴書狀未敘述上訴理由者，應於上訴
期間屆滿後20日內補提理由書狀於本院(均須按他造當事人之人
數附繕本 )「切勿逕送上級法院」。 
中　　華　　民　　國　　111 　年　　8 　　月　　12　　日
                                書記官  陳怡君
附錄本案論罪科刑法條：
中華民國刑法第284條
因過失傷害人者，處1年以下有期徒刑、拘役或10萬元以下罰金
；致重傷者，處3年以下有期徒刑、拘役或30萬元以下罰金。